臺灣高雄地方法院民事裁定　　　　　100年度消債更字第109號
聲　請　人　李麗娜
代　理　人　鄭明達 律師
上列當事人聲請消費者債務清理事件，本院裁定如下：
    主  文
債務人李麗娜自民國一百年八月十二日下午十六時起開始更生程
序。
命司法事務官進行本件更生程序。
    理  由
一、本件聲請意旨略以：聲請人有不能清償債務情事，於消費者
    債務清理條例施行後乃向最大債權金融機構即新光銀行股份
    有限公司（下稱新光銀行）請求共同協商債務清償方案成立
    ，約定自99年2 月起，分120 期，利率4 ％，每月清償新臺
    幣（下同）4,281 元，至於有擔保債權人部分，則約定按期
    每月繳款11,600元。惟聲請人每月薪資僅約15,000元，尚須
    扶養4 名子女，後於99年失業，清償至99年5 月後不得已毀
    諾，顯已盡相當之還款誠意，因客觀上收入不足，實有不可
    歸責於已事由，致履行顯有重大困難，爰聲請准予裁定更生
    等語。
二、按債務人不能清償債務或有不能清償之虞者，得依消費者債
    務清理條例所定更生或清算程序，清理其債務。債務人無擔
    保或無優先權之債務總額未逾1200萬元者，於法院裁定開始
    清算程序或宣告破產前，得向法院聲請更生。又於消費者債
    務清理條例施行前，債務人依金融主管機關協調成立之中華
    民國銀行公會會員，辦理消費金融案件無擔保債務協商機制
    與金融機構成立之協商，準用同條例第151 條第5 項之規定
    ，即債務人與金融機構協商成立者，不得聲請更生或清算，
    但因不可歸責於己之事由，致履行顯有重大困難者，不在此
    限。如法院開始更生程序之裁定，應載明其年、月、日、時
    ，並即時發生效力。法院裁定開始更生或清算程序後，得命
    司法事務官進行更生或清算程序，必要時得選任律師、會計
    師或其他適當之自然人或法人一人為監督人或管理人。消費
    者債務清理條例第3 條、第42條第1 項、第151 條第5 項、
    第6 項、第45條第1 項及第16條第1 項分別定有明文。
三、經查，聲請人所主張之上開事實，業據提出財產及收入狀況
    說明書（卷9-10頁）、土地及建物登記謄本（卷11-13 頁）
    、聲請人及配偶、子女97至98年度綜合所得稅各類所得資料
    清單及財產歸屬資料清單（卷14-16 頁、51-68 頁）、戶籍
    謄本（卷17-18 頁）、債權人清冊（卷19頁）、財團法人金
    融聯合徵信中心當事人綜合信用報告（卷21-26 頁、75-81
    頁）、前置協商機制協議書及還款分配表暨表決結果（卷28
    -32 頁）、在職證明書（卷48頁）、薪資扣繳憑單（卷49-5
    0 頁）、診斷證明書（卷69頁）、台北富邦商業銀行民事陳
    報狀（卷70-71 頁）、勞保投保資料（卷82-85 頁）、台灣
    新光銀行民事陳報狀（卷90-92 頁）等可憑，可信為實。
四、經查：聲請人97至98年無所得（卷15-16 頁各類所得資料清
    單），99年2 月至4 月所得44,107元，平均每月收入14,702
    元（卷49頁薪資扣繳憑單），目前任職於彌陀順發有限公司
    擔任作業員（卷48頁在職證明書），每月薪資15,000元（卷
    93頁）。聲請人陳稱需負擔四名子女之扶養費用，惟聲請人
    之長子張永志係78年1 月9 日生（卷17頁戶籍謄本），97、
    98年度所得分為328,110 元、288,854 元，名下無財產（卷
    57-59 頁所得資料及財產歸屬資料清單），次子張嘉明係80
    年6 月7 日出生（卷18頁戶籍謄本），97、98年度所得分為
    207,360 元、207,360 元，名下無財產（卷60-62 頁所得資
    料及財產歸屬資料清單），現均已成年且有收入，依民法第
    1117條規定，自不在得受聲請人扶養之列；另二名子女張雅
    鈞、張雅婷分係82年3 月16日、83年10月21日生，尚未成年
    （卷18頁戶籍謄本），應有受扶養之必要，惟考量聲請人目
    前負債情形，依民法第1119條規定，其應負扶養義務之程度
    ，自有別於一般，而不能不顧及其目前經濟能力，衡情以每
    人每月6,833 元（98年度受扶養人免稅額82,000元）計算其
    應負擔扶養費，並與未有固定收入但仍有謀生能力之配偶張
    定旭共同負擔扶養義務，則聲請人應負擔子女之扶養費用為
    6,833 元（6833×2 ÷2 ）。則以聲請人99年度毀諾時每月
    平均收入14 ,702 元為準，扣除其於聲請時陳報自己之必要
    支出費用每月5,000 元（卷9 頁財產及收入狀況說明書），
    僅餘9,702 元（00000-0000），雖足以繳納無擔保債務每月
    分期款4,281 元，然聲請人另須繳納有擔保債務每月11,600
    元，以聲請人之收入難認其能同時清償有擔保及無擔保債務
    ，短期或可勉力為之，但終難以為繼，致不能履約，並無違
    常。因此，綜合聲請人之財力無法依協議繼續償還，既係因
    客觀收入減少或不足償還所致，非因協議後故有浪費或其他
    不利償還之行為，且在收入不足償還協商金額之情形下，仍
    繼續償還，於繳納3 期至99年5 月後始不得已毀諾，則應認
    已盡相當之償還誠意，實有不可歸責於聲請人之事由，致履
    行顯有重大困難。又聲請人名下雖有座落高雄市○○區○○
    路3 之2 號之房地（卷11-13 頁登記謄本），惟該筆不動產
    經三拍仍無結果，目前停拍中，其最抵拍賣底價為220 萬餘
    元（接著減價拍賣最低價為176 萬元），扣除其優先擔保債
    權人175 萬餘元，加計所有併案債權人之執行費用及土地增
    稅後，已難有剩餘，故無擔保債權人均無分文可受償，遠不
    如依更生程序受償較有實益。而以聲請人目前平均每月收入
    15,000元，扣除其自陳個人生活費用5,000 元及扶養費用6,
    833 元，每月僅餘3,167 元，縱不計利息，清償年數無擔保
    債權（445053元）仍達12年之久，而聲請人為53年次，雖屬
    壯年，然其非任職於公家單位或可預期將穩定之工作，且收
    入不豐，是以聲請人之收入情形，難認其能清償債務，足見
    聲請人並非一心欲循債務清理之程序以圖脫免債務之責任而
    無任何清償之誠意，確已不足清償債務，堪認聲請人之債務
    大於財產，而有不能清償債務或有不能清償之虞之情事。而
    聲請人無擔保或無優先權之債務總額未逾新臺幣1,200 萬元
    ，復無同條例第46條規定已經法院裁定開始清算程序或宣告
    破產及第6 條第3 項、第8 條各款所定駁回更生聲請等程序
    事由存在，則債務人聲請更生，是有理由。爰裁定如主文。
中    華    民    國   100    年    8     月    12    日
                  民事庭    法      官  藍家慶
上為正本係照原本作成
本件不得抗告
中    華    民    國   100    年    8     月    12    日
                            書記官  梁竫